【裁判字號】    90,上易,1149
【裁判日期】    900716
【裁判案由】    竊佔
【裁判全文】
臺灣高等法院高雄分院刑事判決    九十年度上易字第一一四九號
      上  訴  人  台灣高雄地方法院檢察署檢察官
      被      告  乙○○
右上訴人因被告竊佔案件，不服臺灣高雄地方法院八十九年度易字第三九九號中華
民國九十年五月三日第一審判決（起訴案號：臺灣高雄地方法院檢察署八十九年度偵
字第一六二七五號），提起上訴，本院判決如左：
      主      文
原判決撤銷。
乙○○意圖為自己不法之利益，而竊佔他人之不動產，處拘役肆拾日，如易科罰金，
以參佰元折算壹日，緩刑貳年。
      事      實
一、乙○○原任職甲○○○○校（下稱陸軍官校），民國八十五年八月一日退休後，
    仍暫住高雄縣鳳山市黃埔三村一巷一號之單身職務宿舍（土地部分為國有，並由
    陸軍總部委由陸軍官校管理），詎乙○○竟意圖為自己不法之利益，於八十九年
    六月十九日，雇工整修隔鄰同為陸軍官校單身宿舍之同巷五號、六號房舍，經房
    舍管理人員林基松、劉思章勸阻，並張貼公告，乙○○仍不予理會，繼續施工修
    繕完畢後加以佔用。
二、案經被害人甲○○○○校函請臺灣高雄地方法院檢察署檢察官偵查起訴。
      理      由
一、被告乙○○經合法傳喚，無正當理由不到庭，其於原審審理時對於在上開時地僱
    工將告訴人陸軍官校之黃埔三村一巷五號、六號之職務官舍加以整修一事，固不
    諱言，惟矢口否認有何竊佔之意圖，辯稱：我原住在黃埔三村一巷一號，因空間
    狹窄，而我家中甚多老舊之線裝書，為免我去大陸後書藉毀損，而五號、六號係
    已空置多年之房屋，門窗均已不堪使用，我加以整修後僅擺放書藉，從未搬入內
    居住，我後來在八十九年七月十九日前往大陸，直至九十年一月七日返回台灣入
    境時，被航警局人員告知遭通緝並予留置後，始知被依竊佔罪起訴，我並無要竊
    佔房舍之意思等語。
二、經查：
（一）被告原係居住在鳳山市黃埔三村一巷一號之房舍，其位置與黃埔三村一巷五號
      、六號房屋（相連）僅隔一條小巷道相鄰，而該五號、六號之房舍原未有人居
      住，且房屋結構已破舊不適合居住，官校已準備將之拆除，而被告於八十九年
      六月份僱工整修五號、六號房舍，告訴人接獲檢舉後，派鄭玉蘭前往查證，並
      制止繼續施工，且張貼公告，被告不僅未停工，且雇工繼續施工整修完畢，將
      書本搬入存放等情，已據告訴人代理人鄭玉蘭於原審審理中陳述明確（見原審
      卷第八十頁），復有黃埔三村單身宿舍位置圖一紙在卷可查，足見被告確有佔
      用上開系爭房舍之事實無誤。
（二）被告竊佔上開房舍之目的雖僅在放置書籍，被告本人或第三人並未進入居住，
      然竊佔罪之成立，只須行為人主觀上有為自己或第三人不法利益之意圖，且有
      佔用他人不動產之客觀行為，即可成立，並不限於供人居住，本件被告既雇工
      修復系爭告訴人房舍，且將其所有之書本搬入放置，加以佔有使用，其有為自
      己不法利益之意圖甚明。
（三）被告於八十九年七月間前往中國大陸，直至九十年一月七日返國後始知遭提出
      竊佔之告訴，雖隨即與告訴人協商，並於九十年二月十四日出具切結書，同意
      即日起無條件返還黃埔三村一巷一號及五號、六號之房舍，其內如遺有任何物
      品，均任告訴人處理，亦有切結書影本一份卷可稽，然此無礙其竊佔罪之成立
      ，僅是被告犯罪後態度之量刑之斟酌而已，核此敘明。
（四）綜上所述，足見被告於原審所辯，顯係卸責之詞，不足採信。本件事證明確，
      被告竊佔犯行，堪以認定。
三、被告乙○○竊佔系爭房舍使用，核被告乙○○所為，係犯刑法第三百二十條第二
    項之竊佔罪，應依同條第一項之規定處斷。
四、原審未予詳查，遽以不能證明被告犯罪，而為被告無罪之判決，尚有未洽。檢察
    官上訴意旨，以被告竊佔陸軍官校房舍之事實至為明確，原判決亦認定被告在客
    觀上確有竊佔之行為，自應由客觀行為予以推斷，被告既佔用宿舍堆置書籍，且
    經制止後仍執意使用，其有不法利益之意圖，昭然若揭，原判決認無主觀之犯意
    ，又無任何積極事實，以實其說，認事用法尚嫌未洽為由，指摘原判決不當，為
    有理由，自應由本院將原判決予以撤銷改判。爰審酌被告素行良好，並無前科，
    犯罪之動機、目的、手段，犯罪時所受之刺激及其品性、生活狀況、智識程度、
    犯罪所生之損害，及犯罪後態度等一切情狀，量處拘役四十日。又按刑法第四十
    一條已於中華民國九十年一月十日經總統公布，於同年月十二日施行生效，該條
    規定：「犯最重本刑為五年以下有期徒刑之刑之罪，而受六個月以下有期徒刑或
    拘役之宣告，因身體、教育、職業、家庭之關係或其他正當事由，執行顯有困難
    者，得以一元以上三元以下折算一日，易科罰金。但確因不執行所宣告之刑，難
    收矯正之效，或難以維持法秩序者，不在此限。」「併合處罰之數罪，均有前項
    情形，其應執行之刑逾六月者，亦同」；被告乙○○所犯之竊佔罪，係五年以下
    有期徒刑之罪，且科處有期徒刑六月以下，被告犯罪時間雖在上開條文修正生效
    前，然依刑法第二條第一項前段規定，行為後法律有變更者，原則上適用裁判時
    之法律，且經新舊法比較結果，新修正之條文對於易科罰金之條件有利於行為人
    ，因此依刑法第二條第一項前段規定，被告所宣告之刑，應依新修正之刑法第四
    十一條第一項規定，諭知如易科罰金之標準。末查被告未曾受有期徒刑以上刑之
    宣告，有卷內被告前科表可查，經此偵、審程序教訓，應知所警惕，諒無再犯之
    虞，本院認所宣告之刑，以暫不執行為適當，併諭知緩刑二年，以勵自新。
五、被告經合法傳喚，無正當理由不到庭，爰不待其陳述逕行判決。
據上論斷，應依刑事訴訟法第三百六十九條第一項前段、第三百六十四條、第三百七
十一條、第二百九十九條第一項前段，刑法第二條第一項前段、第三百二十條第二項
、第一項、第七十四條第一款、第四十一條第一項，罰金罰鍰提高標準條例第一條前
段、第二條，判決如主文。
本案經檢察官沈紹嘉到庭執行職務。
中    華    民    國      九十      年       七       月     十六   日
                              臺灣高等法院高雄分院刑事第七庭
                                  審判長法官  黃壽燕
                                        法官  黃憲文
                                        法官  黃仁松
右正本證明與原本無異。
不得上訴。
                                      書記官  蘇恒仁
中    華    民    國      九十      年       七       月    十八    日
附錄本判決論罪科刑法條：
刑法第三百二十條
  意圖為自己或第三人不法之所有，而竊取他人之動產者，為竊盜罪，處五年以下有
  期徒刑、拘役或五百元以下罰金。
  意圖為自己或第三人不法之利益，而竊佔他人之不動產者，依前項之規定處斷。
  前二項之未遂犯罰之。
                                                                        Ｄ


司法院資訊處製作；財團法人民間司法改革基金會備份。
